臺灣高等法院臺中分院刑事判決　　　　　　　　　　九十一年度上易字第七四三號
　　上　訴　人　臺灣臺中地方法院檢察署檢察官
　　上　訴　人
　　即　被　告　丁○○
　　上　訴　人
　　即　被　告　戊○○
　　共　　　同
　　選任辯護人　蔡雲卿　律師
　　上　訴　人
　　即　被　告　己○○　男　三.
　　　　　　　　　　　　住台中.
　　　　　　　　　　　　身分證.
　　右一被　告
　　輔　佐　人　丙○○　住台中.
右上訴人因傷害等案件，不服臺灣臺中地方法院中華民國九十一年二月二十五日第一
審判決（民國九十一年度易字第九號，起訴案號：臺灣臺中地方法院檢察署民國九十
年度偵字第五八五四），提起上訴，本院判決如左：
      主  文
原判決關於戊○○部分、丁○○毀損名譽及其定執行刑部分均撤銷。
丁○○共同散布文字指摘足以毀損他人名譽之事，處拘役參拾日，如易科罰金，以參
佰元折算壹日，扣案之紅色招牌（其文字為：對面騙鬼假老店）壹面沒收。
戊○○共同散布文字指摘足以毀損他人名譽之事，處拘役參拾日，如易科罰金，以參
佰元折算壹日，扣案之紅色招牌（其文字為：對面騙鬼假老店）壹面沒收。又傷害人
之身體，處有期徒刑參月，如易科罰金，以參佰元折算壹日，扣案之電鑽壹具、鐵鎚
壹支均沒收。
其餘上訴駁回。
丁○○就本判決所處拘役及駁回部分原判決所處拘役應執行拘役陸拾日，如易科罰金
，以參佰元折算一日。
    事  實
一、丁○○係設於臺中縣清水鎮○○路九三之三號「福利米香店」之負責人，戊○○
    係丁○○之子。楊金川（另經檢察官為不起訴處分）係設於臺中縣清水鎮○○路
    一一○號「盛利米香店」之負責人，己○○係楊金川之弟。丁○○與楊金川兩家
    在同一條路斜對面各自經營相同食品業，因相互間之競爭關係而迭生糾紛。由於
    楊金川於民國（下同）八十九年十二月二十三日在其經營之「盛利米香店」前懸
    掛「正港米麩老店」招牌一面，丁○○、戊○○看見後，即基共同散布於眾毀損
    楊金川經營「盛利米香店」名譽之犯意聯絡，約由戊○○訂做一面寫有「對面騙
    鬼假老店」文字之招牌懸掛於「福利米香店」門前。戊○○因而訂做「對面騙鬼
    假老店」紅色招牌一面，於八十九年十二月三十日中午十二時五分許，持其所有
    之電鑽一具及鐵鎚一支，正將該招牌釘掛於「福利米香店」門前，使不特定人得
    以看見，而生毀損楊金川及其所經營「盛利米香店」之名譽之際，適己○○返家
    時目睹此情形，即至「福利米香店」向戊○○質問何以懸掛該招牌，與戊○○及
    同在屋內之丁○○發生爭執，丁○○竟基於普通傷害之故意，持不明鐵器（未扣
    案）毆打己○○，己○○亦基於普通傷害之故意，徒手與丁○○互毆，丁○○之
    員工庚○○為阻止二人互毆而由後抱住己○○，己○○乃以踹丁○○。己○○
    因此受有顏面撕裂傷二公分、右手背挫擦傷及右手腕扭傷等傷害，丁○○則受有
    頭部外傷、胸部挫傷、腹部挫傷及身體多處擦傷等傷害。楊金川在對面「盛利米
    香店」見狀後前來「福利米香店」，戊○○竟又基於普通傷害之犯意，持上開電
    鑽及鐵鎚毆打楊金川之頭部、腹部，復持製作米香用之米香刀（未扣案）刺楊金
    川之腿部，致楊金川因此受有腦震盪、頭皮撕裂傷二‧五公分及左大腿撕裂傷○
    ‧五公分乘五公分等傷害。嗣經警據報趕抵現場，扣得戊○○所有持以供裝置上
    開招牌及傷人用之電鑽一具、鐵鎚一支及上開招牌一面。
二、案經丁○○、己○○、楊金川訴由臺中縣警察局清水分局報請臺灣臺中地方法院
    檢察署檢察官偵查起訴。
    理  由
壹、丁○○、戊○○毀損名譽部分：
    訊之上訴人即被告丁○○、戊○○坦承有訂製該招牌預備懸掛，惟辯稱因為電視
    台的陳美鳳小姐到伊處採訪，伊生意很好，己○○不服氣，去定作一塊正港老店
    的招牌，說明他們才是真正老店，伊叫戊○○要把事情講清楚，戊○○訂製上開
    招牌，尚放在地上，還沒有掛上去云云。惟查丁○○、戊○○有右開放置「對面
    騙鬼假老店」紅色招牌之行為，業據楊金川、己○○指訴甚詳，並經警扣得寫有
    「對面騙鬼假老店」文字之紅色招牌一面可稽。該扣案之招牌已有釘孔，戊○○
    承認其當時正在鑽孔，而證人即臺中縣警察局清水分局清水派出所處理本案之警
    員江葉勝於原法院九十一年二月四日審理時到庭證稱：「上開招牌是立於牆壁上
    ，我們就取走扣案」等語，可見戊○○當時正在釘掛該招牌，因尚未釘掛完成，
    即因楊金川兄弟前來理論而立於牆壁上。丁○○等之辯護人為丁○○等辯護稱楊
    金川向顧客偽稱「盛利米香店」係真正的老店，係欺騙行為，意圖謀取不法利益
    ，並貶損「福利米香店」，丁○○等製作上開招牌係為保護合法利益消費者權益
    云云。然查一般社會大眾對於所謂「老店」之認知，無非經營時間較久而已，而
    「老店」一詞慣常為營業者對外保證商品品質及標榜經營時間以招攬生意之宣傳
    手法，任何長久經營的商店，應均可自稱「老店」，並無所謂需以經營時間之長
    短來判斷是否為真正老店之區分。楊金川所經營之米香店均已長久經營十年以上
    ，楊金川對外宣稱「盛利米香店」係老店，自無何不可。而丁○○經營之「福利
    米香店」與楊金川經營之「盛利米香店」適臨臺中縣清水鎮○○路對門而立，雙
    方迭因經營相同食品業互有競爭關係而生糾紛，被告丁○○、戊○○樹立上開招
    牌於「福利米香店」門口，而該招牌內寫「對面騙鬼假老店」之文字，顯係針對
    楊金川所經營之「盛利米香店」而來，且已具體指摘足以毀損楊金川及其所經營
    「盛利米香店」之名譽，並有使該誹謗文字傳播於不特定人，使大眾得知悉其內
  容之意至明。丁○○等有毀損楊金川之「盛利米香店」之名譽之犯行，足堪認定
    。
貳、丁○○、戊○○、己○○傷害部分：
一、訊之上訴人即被告戊○○坦承有持電鑽打到楊金川之頭部，惟辯稱係因楊金川先
    持鐵條打伊，伊才以電鑽防衛；己○○坦承有以踹到丁○○的腹部，惟辯稱係
    因丁○○拿鐵器打伊，丁○○之員工庚○○又抱住伊，我只好用腳踹云云。丁○○則否認有毆打傷害犯行，辯稱戊○○做好上開招牌拿回家，放在店裡角落，楊
    金川兄弟看見就跑來責問，雙方因此打起來。伊從後面看見，就出來阻止。己○○就用穿皮鞋的腳踢伊胸部，伊因此倒地。伊員工庚○○把己○○拉開，伊才沒
    有被打死。那時伊因為血壓上升，無力反抗云云。
二、查丁○○持不明鐵器毆傷己○○及戊○○持電鑽、鐵鎚毆傷楊金川之事實，業據
    己○○、楊金川指訴甚詳，二人關於彼此被毆打情節之陳述相符，並有光田綜合
    醫院診斷證明書二張附卷可憑。丁○○雖否認有毆打己○○，戊○○辯稱先遭楊
    金川以鐵條毆打，證人即當時受僱於丁○○之員工庚○○則證稱：「原先我在店
    裡看顧爆米花，後來才出去，看到己○○的哥哥用一根鐵條在打戊○○，丁○○
    去勸阻，被己○○踹一腳，跌在地上，己○○想再打他，我才上前將他架開。」
    證人即丁○○之顧客乙○○證稱：「我看到己○○、楊金川到丁○○店裡，手裡
    拿著鐵器的東西，是哪一個拿的，我不清楚。」然現場並未查獲戊○○所指楊金
    川持用之鐵條，且查楊金川、己○○之身材較諸丁○○、戊○○高大甚多，於本
    件互毆案中，戊○○未受有何傷害，楊金川受有腦震盪、頭皮撕裂傷二‧五公
    分及左大腿撕裂傷○‧五公分乘五公分等傷害，己○○亦受有顏面撕裂傷二公分
    、右手背挫擦傷及右手腕扭傷等傷害，倘若楊金川確有以鐵條毆打戊○○或丁○○未毆打己○○，何致如此？參諸事後於警員到場處理時，楊金川手持棒球棒欲
    追打戊○○，此為丁○○、戊○○所指述，楊金川亦不否認，倘楊金川有帶鐵
    條，又何需返家取棒球棒？戊○○所辯無非卸責之詞。而庚○○於丁○○與己○○互毆時由後抱住己○○，己○○曾對庚○○提出告訴，庚○○所證，關係自己
    之刑責，自不足為憑。乙○○所證，與實情不合，顯係護之詞，亦非可採。丁○○、戊○○之傷害犯行，堪予認定。
三、己○○有右揭毆打丁○○之事實，亦據丁○○指訴甚詳，並經戊○○、庚○○供
    述在卷，且有丁○○受傷證明之沙鹿童綜合醫院診斷證明書附卷可查，己○○亦
    不否認有用腳踢丁○○之腹部。按正當防衛必須對於現在不法之侵害始得為之，
    侵害業已過去，即無正當防衛可言。至彼此互毆，又必以一方初無傷人之行為，
    因排除對方不法之侵害而加以還擊，始得以正當防衛論。本案丁○○固有毆打己○○之事實，但由上開丁○○所受之傷害觀之，己○○顯然有加以還擊，而非僅
    防衛而已，庚○○所以抱住己○○，應即係為阻止己○○毆打丁○○。即己○○
    於警訊中亦承認其防衛過當。己○○之犯行，堪予認定。
參、核丁○○、戊○○、己○○三人所為，均係犯刑法第二百七十七條第一項之傷害
    罪。丁○○、戊○○二人另犯刑法第三百十條第二項之誹謗罪。丁○○、戊○○
    就上開損毀名譽罪部分有犯意聯絡及行為分擔，皆為共同正犯。丁○○、戊○○
    所犯上開二罪，犯意各別，行為互殊，應分論併罰。原判決關於毀損名譽罪部分
    ，就扣案之電鑽一具、鐵鎚一支諭知沒收，惟該電鑽與鐵鎚係用於釘掛「對面騙
    鬼假老店」招牌，並非用於毀損名譽之用，原判決於丁○○、戊○○所犯毀損名
    譽罪項下宣告沒收，檢察官上訴雖未指摘於此，丁○○、戊○○就此部分上訴雖
    無理由，原判決既有上開可議之處，應由本院就上開部分連同丁○○部分所定執
    行刑撤銷改判之。戊○○犯傷害罪部分，戊○○有持製作米香用之米香刀刺楊金
    川之腿部，此迭據楊金川陳明，且由楊金川受有左大腿撕裂傷可證，原判決未於
    事實欄敘明，亦有未合，戊○○上訴雖無理由，原判決既有上開可議之處，應由
    本院撤銷改判。審酌丁○○、戊○○因與楊金川間之經營競爭關係而毀損楊金川
    之名譽並予毆打，犯後未與楊金川成立和解等一切情狀，各量處如主文所示之刑
    ，及易科罰金之折算標準，以示懲儆。扣案之電鑽一具、鐵鎚一支係戊○○所有
    供毆打楊金川之用，「對面騙鬼假老店」招牌一面係戊○○所有供毀損楊金川及
    其經營之「盛利米香店」名譽之用，均予沒收。米香刀未經扣案，不能證明係何
    人所有，不予沒收。丁○○、己○○各所犯傷害罪部分，原判決認事、用法並無
    不當，二人之上訴均無理由，應予駁回。
據上論斷，應依刑事訴訟法第三百六十九條第一項前段、第三百六十四條、第二百九
十九條第一項前段、第三百六十八條，刑法第二十八條、第三百十條第二項、第二百
七十七條第一項、第五十一條第六款、修正後刑法第四十一條第一項前段、第三十八
條第一項第二款，罰金罰鍰提高標準條例第一條前段、第二條，判決如主文。
本案經檢察官甲○○到庭執行職務。
中        華        民        國  九 十 一  年     六     月　　十九　  日
                                  臺灣高等法院臺中分院刑事第九庭
                                        審判長法　官　陳　筱　珮
                                              法  官　趙　春　碧
                                              法  官　康  應  龍
右正本證明與原本無異。
不得上訴。
                                              書記官  林  世  傑
中        華        民        國  九 十 一  年     六     月　　二十　  日
                                                                        Ｋ
